臺灣臺北地方法院刑事判決　　　　　　　　　　　　　　九十年度自字第四七二號
　　自　訴　人　交聯股份有限公司　設臺北市○○○路○段二七○號十二樓之三
　　代　表　人　戊　○
　　被　　　告　丙○○
　　　　　　　　溫瑞鳳
　　　　　　　　葉潛昭
右列被告因詐欺案件，經自訴人提起自訴，本院判決如左：
    主  文
丙○○無罪。
    理  由
一自訴要旨：
  自訴人主張：被告丙○○之妻丁  ○於民國九十年一月間，佯稱握有日本住友商社
  製造單模光纖貨源，向自訴人公司託詞兜售。自訴人公司不疑有詐承諾訂約購買，
  先於同年二月五日，交付定金新臺幣（下同）一百萬元，並於同月十二日交付部分
  價金支票（面額三百八十五萬一千元）。嗣因丁  ○拒絕開示貨源，經自訴人公司
  央請趙  玨轉託被告丙○○代為瞭解，被告丙○○遂與丁  ○共同意圖為自己不法
  之所有，於同年三月間前往忠孝東路四段二七○號十二樓之三自訴人公司，向自訴
  人公司承辦人員己○○、乙○○等謊稱業已查閱相關文件、交貨沒有問題云云，使
  自訴人公司陷於錯誤，續於當月十六日交付丁  ○支票二紙，面額各為四百二十五
  萬九千元及七百零六萬元。以上支票俱經提示付款，但丁  ○始終並未交付光纖，
  經協議退款亦不履行。因而認為被告丙○○涉有共同詐欺取財罪嫌，依據刑法第三
  百三十九條第一項訴請處斷。
二本院之判斷：
  (一)刑法第三百三十九條第一項之詐欺罪，必須行為人自始意圖為自己或第三人不法
    所有，以詐術使人將本人或第三人之物交付，始能成立。又共同正犯之成立，須
    以具有犯意聯絡與行為分擔為其要件，關於具有犯意聯絡之犯罪構成要件事實，
    自應依據積極證據而為認定（參考最高法院八十三年度台上字第六○一六號判決
    ）。由於刑事被告依法並無自證無罪之義務，關於前述事項之證明，就具體之自
    訴案件，依據刑事訴訟法第三百四十三條、第一百六十一條第一項規定，應由自
    訴人負舉證責任，所指明之證明方法，並須達於足可積極證實被告確係犯罪之嚴
    格證明程度。倘若積極證據不足以證明被告有罪，則被告所為辯解或所提反證是
    否充分，均非本院所須審認之重點。
  (二)自訴人指被告涉嫌夥同丁  ○託詞售貨詐欺取財，固據提出其與丁  ○所訂採購
    單、銷售合約及相關支票、匯款單，並聲請傳喚證人甲○○、乙○○、己○○、
    趙  玨到庭陳述九十年三月間被告丙○○赴自訴人公司洽談經過，為其證明方法
    。惟查：
    1.卷附採購單、銷售合約及支票、匯款單，雖可證明自訴人曾與丁  ○進行光纖
      交易，但任何財產交易行為，在通常社會生活上必有一定程度之風險。被告丙○○並非前述光纖買賣之當事人，其在本件交易過程中，除於九十年三月間受
      託瞭解丁  ○交貨可能性之外，事先事後均無其他具體參與行為，亦據證人趙
        玨、甲○○、乙○○及己○○一致證明在卷，倘若不能證明被告丙○○曾經
      施用如何不法手段誤導他人授予信用，自不得僅因自訴人事後未自丁  ○獲得
      清償，推斷被告丙○○與丁  ○共謀使自訴人陷於錯誤而交付財物。
    2.被告於偵審程序中，始終否認與丁  ○共同意圖不法而詐欺取財，辯稱「我沒
      有參與公司的業務，交聯公司透過證人趙  玨問我貨源有沒有問題，我問丁○
      她說沒有問題，隔幾天趙請我到交聯公司談這件事，我就告訴他們沒有問題」
      、「丁  ○有拿品質驗證書、貨品規格等資料給我看」（本院九十年十一月二
      日訊問筆錄）。依據證人趙  玨、甲○○、乙○○、己○○所為陳述，亦僅泛
      稱被告丙○○曾經表示幫忙翻閱過資料、貨源應無問題等語。自訴人復未提出
      其他足可證明被告丙○○如何參與犯罪謀議或分擔犯罪行為之積極證據，則被
      告丙○○僅因親交友誼受託從中代向丁  ○探問交易情形，對於自訴人並無依
      據法律或契約應負擔保履行義務之情形，自難徒因其單純表示丁  ○可能履約
      等等主觀意見，率行推定其具有共同犯罪之意思聯絡。
  (三)認定犯罪事實所憑之證據，無論其為直接證據或間接證據，在訴訟上之證明，均
    須達於通常一般之人不致有所懷疑而得確信其為真實之程度，始得據為有罪之認
    定。倘其證明尚未達到此一程度，而有合理之懷疑存在，根據「罪證有疑，利歸
    被告」之無罪推定法則，必須儘先為有利於被告之判斷（參考最高法院七十六年
    台上字第四九八六號判例）。本案自訴人所舉事證既不足以積極證明被告丙○○
    犯罪，依卷存事證觀察，亦未發見其他足依職權調查認該被告有罪之訴訟資料，
    自應依法諭知無罪。
三適用之法律：
  刑事訴訟法第三百四十三條、第三百零一條第一項前段。
中    華    民    國      九十一      年      五      月      廿一      日
                                       法  官  林  勤  綱
右正本證明與原本無異。
如不服本判決，應於判決送達後十日內，向本院提出上訴狀。
                                       書記官  許  博  為
中    華    民    國      九十一      年      五      月      廿一      日
